【裁判字號】    97,交易,101
【裁判日期】    970408
【裁判案由】    過失傷害
【裁判全文】
臺灣士林地方法院刑事判決             97年度交易字第101號
公  訴  人  臺灣士林地方法院檢察署檢察官
被      告  甲○○
            丙○○
上列被告等因過失傷害案件，經檢察官提起公訴（97年度偵字第
1428號），本院判決如下：
    主  文
甲○○、丙○○因過失傷害人，各處有期徒刑參月，如易科罰金
均以新臺幣壹仟元折算壹日。
    事  實
一、甲○○於民國96年6 月4 日上午11時20分許，駕駛車牌K9-7
    437 號自用小貨車（下稱系爭自小貨車）附載妻丙○○，沿
    臺北市南港區東新橋由北往南方向行駛，途經東新橋第010
    號燈桿處，因前方紅燈而臨時停車之際，甲○○發覺右前車
    門有異音，乃指示丙○○重新關緊該車門，其2 人本應注意
    汽車臨時停車，開啟或關閉車門時，應注意行人、其他車輛
    ，並讓其先行，且當時天候晴、日間有自然光、路面狀況及
    視距均良好，並無不能注意之情事，適乙○○騎駛車牌NKJ-
    713 號重型機車（下稱系爭機車），沿上開東新橋外側車道
    亦同方向，以未超過該路段限制時速50公里之速度駛近，詎
    丙○○未讓系爭機車先行即冒然瞬間開啟及關閉系爭自小貨
    車之右前車門，行經系爭自小貨車右側之乙○○見狀已避煞
    不及，因而失控，致其左腳先擦碰系爭自小貨車右側車身，
    再其所駕駛之系爭機車車頭撞擊橋墩，致乙○○及系爭機車
    分離倒地，乙○○因而受有右手擦傷、上顎左側及右側正中
    門齒與右側門齒、下顎左側正中門齒與側門齒缺失及合併骨
    頭缺損、左側下顎第2 小臼齒及第1 大臼齒缺失、下顎右側
    第2 小臼齒殘留齒根等普通傷害。經警據報前往處理，始悉
    上情。
二、案經乙○○告訴及臺北市政府警察局南港分局報告臺灣士林
    地方法院檢察署檢察官偵查起訴。
    理  由
一、本件被告甲○○、丙○○及檢察官對於證人即告訴人乙○○
    於警詢時之證述均同意作為證據，本院審酌上開各項證據作
    成時之狀況，認為並無不適當之情事，依刑事訴訟法第159
    之5 第1 項之規定，均認有證據能力，合先說明。
二、訊據被告甲○○、丙○○固不否認於上開時、地，在臨時停
    車等紅燈時，曾開啟及關閉系爭自小貨車，及告訴人乙○○
    所騎駛之系爭機車因倒地於系爭自小貨車右側，致告訴人受
    有如事實欄所示之普通傷害，惟均矢口否認有何過失傷害之
    犯行，被告甲○○辯稱：「當時我們是在停紅綠燈，是停在
    正常行駛的道路上，我的前面都有車子，我們是靜止狀態，
    我們發覺車門有鬆動，在上橋前就有發現，我們等靜止時，
    我看後面都沒有車輛，我太太開車門前有先看後面，看告訴
    人機車還離很遠，就開啟車門，車門只有打開10公分，我們
    只有開關車門而沒有下車，目的是要測試車門鬆動情形，我
    們開關車門只有一、兩秒時間，只開一次，與告訴人並沒有
    發生碰撞，除非告訴人把他的腳抬高勾到我的車子才有可能
    因此受傷，告訴人的機車與我的車子並沒有擦傷。我們確實
    有注意後方來車才開關車門。」等語，被告丙○○辯稱：「
    車門是我打開的，我開之前有看後面有無來車，告訴人的機
    車還離我們約五、六部車子的距離，所以我就瞬間開關車門
    ，開了一次，開關車門後，關好車門過一會兒不到兩、三秒
    ，告訴人的機車就倒在我們車頭右前方。我認為是告訴人車
    速過快，有可能是告訴人踹我們車門，才會跌倒，但是我沒
    有聽到他有踹的聲音。我門關好後，臉就向前沒有看到旁邊
    。」等語。經查：
  (一)上開時、地，被告甲○○駕駛系爭自小貨車附載妻即被告丙○○於臨時停車等紅燈時，被告甲○○發覺右前車門有異音
    ，乃指示被告丙○○重新關緊該車門，被告丙○○瞬間啟閉
    系爭自小貨車右前車門後，告訴人乙○○騎駛系爭機車隨即
    倒地於系爭自小貨車右側，告訴人因而受有如事實欄所示之
    普通傷害等情，業據被告甲○○、丙○○迭於警詢、檢察官
    偵查中、本院準備程序及審理中坦承不諱，核與告訴人乙○○於警詢、檢察官偵查及本院審理中指證之情節相符，並有
    道路交通事故現場圖、道路交通事故調查報告表(一)、(二)、現
    場、車損及告訴人受傷照片27張及國防醫學院三軍總醫院附
    設民眾診療服務處出具之乙○○診斷證明書1 紙在卷（參見
    偵查卷第16頁、第39至52頁、第68頁）可稽，應甚明確，而
    堪認定。
  (二)依上述卷附之道路交通事故現場圖及現場照片所示，系爭自
    小貨車臨時停等紅燈之位置係在由北向南方向車道之中央靠
    右側處，右側車身距離橋墩約可行1 輛機車之寬度，果如系
    爭自小貨車右側車門開啟，應會造成系爭自小貨車右側其他
    車行之障礙，當甚明確。而證人丙○○於本院審理中結證稱
    ：下東新橋的時候剛好紅燈，甲○○從後照鏡看沒有機車，
    所以他跟伊說叫伊往後看，如果沒有機車的話，叫伊開門後
    再關好，所以伊就往後看，告訴人的車子在橋的最高點，大
    約距離伊車約5 、6 臺車之距離。伊打開車門空隙約10公分
    左右，瞬間開啟又關閉，伊完全關好門之後，大約2 、3 秒
    ，告訴人之機車才跌到伊車右前方等語（參見本院卷第44至
    45頁），且被告甲○○於本院審理中亦供承：伊太太關車門
    的當時，伊有注意右照後鏡，告訴人從最高點準備往下騎駛
    ，伊叫伊太太趕快把門關起來等語（參見本院卷第50頁），
    則依告訴人乙○○所述其當時車速為時速40公里，每秒約11
     .1 公尺，再以1 輛汽車長度3 公尺計算，6 輛汽車之長度
    約18公尺，是被告丙○○上述所證其啟閉車門之時機尚堪採
    信，然而在相距2 、3 秒之短暫時間內，被告丙○○在該僅
    可供可行1 輛機車寬度車道間，啟閉系爭自小貨車之右側車
    門，必然會產生前方障礙，致告訴人乙○○避煞不及而失控
    之情事，從而，告訴人乙○○指訴被告等因啟閉車門致其避
    煞不及而失控受傷之情事應可認定，而被告等所辯有注意後
    方無來車才開關車門，告訴人及其機車倒地與其等無關云云
    ，尚難採信。
  (三)按汽車臨時停車，開啟或關閉車門時，應注意行人、其他車
    輛，並讓其先行，道路交通安全規則第112 條第3 項定有明
    文。是被告甲○○駕駛系爭自小貨車於上揭時、地，其本人
    及附載之被告丙○○本應注意汽車臨時停車，開啟或關閉車
    門時，應注意其他車輛，並讓其先行，而在上開僅可供1 輛
    機車寬度地點開啟車門，一定會造成系爭自小貨車右側其他
    車行之障礙，被告甲○○竟要求妻子即被告丙○○啟閉車門
    ，而於車禍發生前，被告2 人既已注意到告訴人所騎之機車
    即將駛至，且參之上開卷附道路交通事故調查報告表(一)及現
    場照片所示，當時天候晴、日間有自然光、路面狀況及視距
    均良好，並無不能注意之情事，詎被告等仍未讓系爭機車先
    行，而冒然由被告丙○○啟閉車門，致行經系爭自小貨車右
    側之告訴人乙○○見狀已避煞不及，因而失控，其左腳先擦
    碰系爭自小貨車右側車身，再其所駕駛之系爭機車車頭撞擊
    橋墩，致告訴人受有上述傷害，被告2 人之行為顯有過失。
    又本件經由告訴人乙○○送請臺北市車輛行車事故鑑定委員
    會鑑定，其鑑定意見亦同此認定，有該會96年8 月23日鑑定
    意見書影本1 份附卷（參見他字偵查卷第5 至7 頁）可憑，
    是被告2 人之過失行為與告訴人之傷害間有相當因果關係，
    本件事證明確，被告2 人犯行堪以認定。
三、核被告甲○○、丙○○所為，均係犯刑法第284 條第1 項前
    段之過失傷害罪。被告甲○○、丙○○雖於本件事故發生後
    停留在現場，惟其僅係向到現場調查之員警陳述案發經過，
    迄今均未承認有過失傷害之犯行，有警詢筆錄可按，則被告
    既未向追訴機關坦承未發覺之犯罪而接受裁判，自不符合自
    首之要件甚明。爰審酌被告甲○○、丙○○就本件傷害之過
    失程度雖不重大，然告訴人所受之傷勢不輕，且被告等於犯
    罪後並未坦承過失傷害犯行，迄今亦未與告訴人達成和解，
    及其等生活狀況、品行、智識程度等一切情狀，均量處如主
    文所示之刑，並均諭知易科罰金之折算標準，以資懲儆。
據上論斷，應依刑事訴訟法第299 條第1 項前段，刑法第284 條
第1 項前段、第41條第1 項前段，刑法施行法第1 條之1 第1 項
、第2 項前段，判決如主文。
本案經檢察官翁偉倫到庭執行職務。
中    華    民    國    97    年    4     月    8     日
                  刑事第一庭法  官  雷雯華
以上正本證明與原本無異。
如不服本判決，應於收受送達後10日內向本院提出上訴書狀，其
未敘述上訴之理由者並得於提起上訴後20日內向本院補提理由書
（均須按他造當事人之人數附繕本）。
                            書記官  陳如玲
中    華    民    國    97    年    4     月    8     日
附錄本案論罪科刑法條全文：
刑法第284條第1項
因過失傷害人者，處6 月以下有期徒刑、拘役或5 百元以下罰金
，致重傷者，處1 年以下有期徒刑、拘役或5 百元以下罰金。


司法院資訊處製作；財團法人民間司法改革基金會備份。
